【裁判字號】    96,訴,3653
【裁判日期】    970213
【裁判案由】    傷害等
【裁判全文】
臺灣高雄地方法院刑事判決              96年度訴字第3653號
公  訴  人  臺灣高雄地方法院檢察署檢察官
被      告  戊○○○
選任辯護人  侯勝昌律師
            陳裕文律師
            陳正男律師
上列被告因傷害等案件，經檢察官提起公訴（96年度偵字第1277
9 號），本院判決如下：
    主  文
戊○○○無罪。
    事  實
一、公訴意旨略以：被告戊○○○於民國95年11月23日23時許，
    在高雄市○○區○○街51巷15號1 樓，因告訴人甲○○之子
    乙○○與戊○○○之子丁○○發生爭執，丁○○並遭乙○○
    毆打成傷，詎戊○○○為貶損甲○○在社會上之評價，公然
    以「瘋查某」、「妳去死」、「妳會死子絕孫」等語辱罵甲○○，另基於傷害人身體之犯意，徒手與甲○○推擠拉扯，
    致其受有前胸及左上臂挫傷之傷害，因認被告戊○○○分別
    涉犯刑法第277 條第1 項之傷害及第309 條第1 項之公然侮
    辱罪嫌。
二、按犯罪事實應依證據認定之，無證據不得認定犯罪事實；又
    不能證明被告犯罪者，應諭知無罪之判決，刑事訴訟法第15
    4 條第2 項、第301 條第1 項分別定有明文。次按，認定犯
    罪事實所憑之證據，雖不以直接證據為限，間接證據亦包括
    在內，然而無論直接證據或間接證據，其為訴訟上之證明，
    須於通常一般之人均不致有所懷疑，而得確信其為真實之程
    度者，始得據為有罪之認定，倘其證明尚未達到此一程度，
    而有合理之懷疑存在，無從使事實審法院得有罪之確信時，
    即應為被告無罪之判決（最高法院76年台上字第4986號判例
    參照）。又告訴人之告訴，係以使被告受刑事訴追為目的，
    是其陳述是否與事實相符，仍應調查其他證據以資審認（最
    高法院52年台上字第1300號判例意旨參照）。
三、證據能力方面
    被告以外之人於審判外之陳述，雖不符前4條之規定，而經
    當事人於審判程序同意作為證據，法院審酌該言詞陳述或書
    面陳述作成時之情況，認為適當者，亦得作為證據，刑事訴
    訟法第159 條之5 第1 項定有明文。本件被告、辯護人及檢
    察官除證人即告訴人甲○○於警訊及偵查中未具結之證詞、
    證人邱鵬飛於偵查中未具結之證詞及其所書寫之職務報告與
    證人乙○○警詢之證詞外，均同意作為本案證據使用，本院
    審酌各該證據作成之情況，並無不法取供等非任意性情況，
    認為適當，依刑事訴訟法第159 條之5 第1 項之規定，均援
    引作為證據。
四、實體方面
    公訴人認被告涉犯傷害、公然侮辱罪嫌，無非係以告訴人之
    指訴、證人邱鵬飛之證詞、診斷證明書、現場監視錄影光碟
    畫面及被告坦承有辱罵告訴人等證為其主要論據。訊據被告
    固坦承於上開時、地與告訴人發生爭執之事實，惟堅決否認
    有何傷害及公然侮辱之犯行，辯稱：我當天沒有以「瘋查某
    」、「妳去死」、「妳會死子絕孫」辱罵告訴人，且與被告
    亦無身體上接觸，沒有徒手拉扯告訴人等語。經查：
(一)、公然侮辱部分
１、查告訴人之子乙○○於95年11月23日23時許，在高雄市○○
    區○○街51巷15號1 樓因細故毆打被告之子毆打成傷後，被
    告與告訴人因而發生爭執，業經被告自承不諱，核與告訴人
    指訴相符，此部分事實堪予認定。
２、公訴人固援用被告自承以「瘋查某」、「妳去死」、「妳會
    死子絕孫」等語辱罵告訴人等語，然告訴人以言詞申告時先
    稱：因乙○○與丁○○發生爭執，前往現場查看，嗣被告到
    場後，即對著我罵等語（詳偵卷1 第3 頁至第4 頁）；於警
    訊中稱：告訴人看到我，對著我罵「瘋查某」、「妳去死」
    、「妳會死子絕孫」等語（詳偵卷1 第20頁）；復於偵查中
    稱：被告先罵我「瘋女人」、「絕子絕孫」、「瘋雞巴」等
    語（詳偵卷2 第39頁），觀諸告訴人指訴被告辱罵之內容，
    於提起本案告訴時，初始並未具體證述被告辱罵之內容為何
    ，嗣改稱被告有辱罵「瘋女人」、「妳去死」、「絕子絕孫
    」、「瘋雞巴」等語，顯見其指訴有前後不一之處，則被告
    是否有辱罵公訴意旨論列毀損告訴人評價之言詞，即非無疑
    。再細繹被告於偵查中係供稱：當告訴人及其配偶分別罵我
    三字經及「瘋女人」、「瘋雞巴」等語，我並非每句都回，
    但有回罵一樣的話等語（詳偵卷2 第39頁），參以告訴人自
    承與其配偶沒有罵被告等語（詳偵卷2 第39頁），及依被告
    所述，當時告訴人仍尚有罵其他三字經，則被告所稱回罵一
    樣的話，是否係指公訴意旨論列毀損告訴人評價之言詞，亦
    有存疑，再佐以被告於警詢及偵查中均否認有公然侮辱犯行
    （詳偵1 卷第22頁至第23頁、第36頁），故公訴人認被告已
    自白有辱罵告訴人，恐有誤會，故除告訴人之指訴外，自須
    有積極之證據相佐，始可以之作為不利被告之認定。
３、告訴人與被告發生爭執時，至少有證人即處理員警邱鵬飛、
    證人乙○○及丁○○在場，且當時乙○○與丁○○之傷害案
    件業已結束，渠等均在場見聞告訴人與被告發生爭執之全部
    過程，因而親自經歷所述之證詞，自屬審判依據之重要資料
    ，惟據證人邱鵬飛於偵查及本院證稱：被告和告訴人有大聲
    說話，被告確實很激動，不記得被告說話內容等語；證人乙○○於偵查及本院證稱：被告說得很大聲，無法確定被告講
    話內容等語；證人丁○○於偵查及本院證稱：被告與告訴人
    大聲吵架，但內容我不清楚等語（詳偵卷2 第39頁至41 頁
    ；本院卷第108 頁、110 頁），茲互核上揭證人邱鵬飛、乙○○、丁○○之證言，僅認被告當時說話比較大聲，渠等均
    未聽聞被告有辱罵告訴人「瘋查某」、「妳去死」、「妳會
    死子絕孫」等語，佐以證人邱鵬飛、乙○○、丁○○均係在
    場目賭全部過程之人，對於案發時是否有出現公訴意旨論列
    之侮辱言詞，自應知之甚稔，惟渠等均一致證稱並無聽聞告
    訴人指訴之言語，從而，本案無從佐證告訴人之指訴與事實
    相符。告訴人之子吳金棟、乙○○，先後均曾毆打被告之子
    丁○○，業據本院調取各該案件刑事卷宗核閱屬實（即本院
    93年度簡字第1896號、96年度易字第1066號傷害卷宗），值
    此情形，被告復於聽聞其子丁○○遭乙○○毆打後，心生激
    憤而與告訴人理論、爭執，自屬事理之常，惟仍不足據此推
    論其有進一步侮辱告訴人評價之動機，故本院尚難僅以告訴
    人前後不一之指訴，即認被告有公然侮辱之犯行。
(二)、傷害部分
１、查告訴人固指稱被告當時用雙手朝其前胸及手臂亂抓，致受
    有前胸及左上臂挫傷等語。然依告訴人於警訊、偵查及本院
    審理中均證稱：被告用雙手朝我前胸及手臂亂抓，以致受傷
    等語（詳偵1 卷第3 頁背面、第20頁；本院卷第105 頁）；
    證人邱鵬飛於偵查中證稱：我看見被告有向告訴人胸口附近
    推之動作，肢體動作僅止於推擠等語（詳偵2 卷第15頁至第
    16頁）；證人乙○○於偵查中證稱：我有看見被告順勢拉扯
    告訴人胸口衣服好幾下等語（詳偵2 卷第40頁），則本案被
    告究係以何種方式傷害告訴人，告訴人、證人邱鵬飛、乙○○之證詞互核後，不相一致，是告訴人、證人邱鵬飛、乙○○前開不利於被告之陳述是否可信，已非無疑，則告訴人受
    之傷害是否確為被告所造成，亦屬可疑。
２、次查，告訴人與被告發生爭執之全部過程，均經裝設在附近
    之監視錄影帶拍攝錄製成光碟在卷可稽，經本院勘驗光碟畫
    面內容略以：4 分48秒（註並非案發時間）告訴人出現於螢
    幕之左邊且手叉著腰，靠在黑色車子之左前面，與被告面對
    面，雙方在原地；4 分54秒被告有向前之動作，告訴人有將
    右手舉在胸前，嗣將手放在胸口；4 分59秒，告訴人靠在黑
    色箱型車的車頭，被告與告訴人面對面；5 分02秒告訴人向
    右走一步，仍與被告面對面，兩人持續面對面；5 分06秒被
    告向告訴人前進之動作；5 分07秒被害人身體彎曲著，於5
    分08秒告訴人身體伸直後，向被告前進，被告往後退，嗣被
    告向告訴人前進，告訴人迅速往後退至黑色車子之另一邊（
    接近旗子處）（此時身穿全身藍色衣服即告訴人之子乙○○
    在螢幕下方站在原地不動）；於5 分13秒，告訴人面前站著
    一名男子（即被告之子丁○○），復有勘驗筆錄附卷可憑（
    詳本院卷第57頁至第58頁），是從前開案發當時之錄影光碟
    畫面觀之，被告當時並未徒手接觸告訴人，亦未與告訴人有
    推擠拉扯。
３、上開光碟畫面內身穿淺色短衣與淺色短褲係告訴人，穿著深
    色的長衣與長褲係被告等情，業據被告及告訴人於本院勘驗
    時陳述明確，又告訴人指稱：其受傷時間約在該光碟所示之
    時間4 分48秒至5 分13秒時左右（即靠近黑色車子時）等情
    （詳本院卷第58頁），然依前開案發當時錄影光碟所顯示之
    畫面，經本院多次播放勘驗結果，均未見被告以手抓或推被
    告之畫面，且證人邱鵬飛及乙○○於本院審理時均證稱：在
    勘驗本案案發時之錄影光碟過程，並未看到被告有拉扯及推
    擠告訴人之動作等語（詳本院卷第109 頁及第111 頁），再
    佐以證人丁○○於本院證稱：案發時在場，並未看到被告與
    告訴人有拉扯之動作等語（詳本院卷第109 頁），堪認告訴
    人指稱遭被告以雙手朝其前胸及手臂亂抓，及證人邱鵬飛、
    乙○○上揭證述各情，俱與現場全程拍攝光碟畫面內容之情
    形不符，自難援為不利於被告之認定。且參諸告訴人之子乙○○亦在現場，倘告訴人遭被告毆打，為避免告訴人受傷，
    衡情至少應有阻止或保護之舉措，理應會出手阻止，而依前
    開案發當時錄影光碟畫面所顯示，證人乙○○仍站在原地不
    動，實與常情相違，益見告訴人指訴、證人乙○○前開證述
    ，與現場全程拍攝之錄影光碟畫面不符，未足遽採。是以，
    告訴人固受有受有前胸及左上臂挫傷等傷害，惟難認定係被
    告傷害行為所致。
４、至於證人邱鵬飛固於本院證稱：案發當時因有看到被告以手
    推告訴人一下，立即向前制止等語，然當時被告與告訴人發
    生爭執，情形混亂，被告與告訴人有相互前進後退之移動，
    佐以案發當時為晚上11時許，光線昏暗，是否因此造成證人
    邱鵬飛誤認被告以手推告訴人，即非無疑，而從案發當時之
    錄影光碟畫面觀之，被告並未徒手接觸告訴人，已如前述，
    足見證人邱鵬飛證稱：被告以手推告訴人等語，確有誤認之
    虞，難以信採。又依勘驗案發當時之錄影光碟畫面結果，證
    人邱鵬飛所在位置（即靠在黑色箱型車的車頭頭前身穿淺色
    上衣與深色褲子之人），在被告與告訴人相互前進後退之移
    動時，證人邱鵬飛並未有明顯之移動，係證人丁○○跑至被
    告之前面與告訴人面對面後，證人邱鵬飛始有上前制止之動
    作，業經證人丁○○於本院證述：我擋在被告前面後，警員
    就把我們拉開等語（詳本院卷第129 頁），核與勘驗筆錄所
    載：「於5 分13秒，告訴人面前站著一名男子（即證人丁○○）；5 分18秒，告訴人則用手護著頭部（旁邊的人與員警
    都有出手隔開告訴人與被告）；5 分32秒警員隔開被告與告
    訴人，使其2 人分開。」相符（詳本院卷第58頁），是證人
    邱鵬飛上前制止之時間，係證人丁○○站在被告前面後，始
    上前制止，且被告與告訴人當時亦並未有身體上之接觸，實
    難以證人邱鵬飛有上前制止之動作，即認定被告當時確實有
    以手推被告，因此，證人邱鵬飛之上開證詞，難認告訴人所
    受傷害，確係被告所為。
５、至於告訴人提出95年12月11日之高雄醫學院附設中和紀念醫
    院診斷證明書，僅能證明告訴人於95年11月24日就醫診斷當
    時受有前胸及左上臂挫傷之傷害，無從逕行認定該傷害即係
    被告所造成；本院自現場錄影光碟畫面，亦無從認定告訴人
    所受之傷害確係被告所為，已如前述，公訴人所提出之上開
    證據均無法證明被告有傷害之行為。
(三)、綜上所述，公訴人援引之積極證據，未足以證明被告確有公
    然侮辱及傷害告訴人情事。此外，復無其他積極證據，足資
    證明被告涉犯公訴人所指之犯行。本件既不能證明被告犯罪
    ，自應為被告無罪判決之諭知。
據上論斷，應依刑事訴訟法第301 條第1 項，判決如主文。
本案經檢察官丙○○到庭執行職務。
中    華    民    國    97    年    2     月    13    日
                刑事第十六庭  審判長法  官  李代昌
                                    法  官  周宛瑩
                                    法  官  文昌
以上正本證明與原本無異。
如不服本判決應於收受本判決後10日內向本院提出上訴書狀，並
應敘述具體理由，如未敘述上訴理由者，應於上訴期間屆滿後20
日內補提理由書狀於本院（均須按他造當事人之人數附繕本）「
切勿逕送上級法院」。
中    華    民    國    97    年    2     月    15    日
                                    書記官   吳良美


司法院資訊處製作；財團法人民間司法改革基金會備份。
